臺灣彰化地方法院彰化簡易庭民事判決
110年度彰簡字第52號
原      告  華南商業銀行股份有限公司

法定代理人  張振芳  
訴訟代理人  趙蔚玲  
            江至欣  
            張峻海  
            林展誼  
被      告  林陳美富
            陳江東(原姓名陳博淵)


上列當事人間請求撤銷贈與等事件，本院於民國110年4月27日言
詞辯論終結，判決如下：
    主  文
被告陳江東、林陳美富間就如附表所示之不動產，於民國一○○
年九月十九日所為贈與之債權行為及於民國一○○年九月二十九日
所為所有權移轉登記之物權行為，均應予撤銷。 
被告林陳美富應將如附表所示之不動產，於民國一○○年九月二
十九日以贈與為原因所為之所有權移轉登記予以塗銷。
訴訟費用新臺幣貳仟壹佰元由被告連帶負擔。
    事實及理由
一、被告經合法通知，均未於言詞辯論期日到場，核無民事訴訟
    法第386條所列各款情形，爰依原告之聲請，由其一造辯論
    而為判決。
二、原告主張：被告陳江東於民國93年5月20日與原告簽訂小額
    循環信用貸款契約書，約定以原告所發之現金卡為工具且開
    設相對帳戶循環使用，惟被告陳江東未於還款期限之94年2
    月25日起依約還款，尚積欠新臺幣（下同）50,874元及遲延
    利息（下稱系爭債權）未清償。原告於95年9月11日向本院
    聲請支付命令取得執行名義後，分別於98年12月6日、99年9
    月10日聲請執行對被告陳江東之存款債權，均執行無果，被
    告陳江東於99年時無存款、工作收入，僅有鹿港信用合作社
    營利所得給付總額僅400元及439元，已陷於無資力狀態，幾
    經原告催討已無力償還，其不思變賣其所有之土地，以償還
    債務，竟於100年9月29日將其名下如附表所示之不動產（下
    稱系爭不動產）以贈與為登記原因辦理所有移轉登記予被告
    林陳美富，讓本已陷於無資力狀態更使其資力減少而有害及
    原告之債權，顯見被告陳江東已無償還債務之意願及能力，
    並有逃避、消極減少財產之行為，爰依民法第244條第1項、
    第4項規定提起本件訴訟等語。並聲明：如主文第1項、第2
    項所示。
三、被告均未於言詞辯論期日到場，亦未提出書狀作何聲明或陳
    述。
四、得心證之理由：
（一）按債務人所為之無償行為，有害及債權者，債權人得聲請
      法院撤銷之；債權人依第1項或第2項之規定聲請法院撤銷
      時，得並聲請命受益人或轉得人回復原狀；前條撤銷權，
      自債權人知有撤銷原因時起，1年間不行使，或自行為時
      起，經過10年而消滅，民法第244條第1項、第4項前段、
      第245條分別定有明文。該項法定期間為除斥期間，其時
      間經過時權利即告消滅。此項除斥期間有無經過，縱未經
      當事人主張或抗辯，法院亦應先為調查認定，以為判斷之
      依據。查本件被告陳江東於100年9月19日將系爭不動產以
      贈與為原因，移轉所有權予被告林陳美富，並於同年月29
      日辦妥所有權移轉登記，而原告於109年11月26日調取系
      爭不動產登記謄本，並於同年11月27日提起本件訴訟一事
      ，有原告所提之土地登記謄本、本院收狀章附卷可參。另
      本院依職權函詢彰化縣政府、中華電信股份有限公司數據
      通信分公司協助，原告於109年11月25日始申請調閱系爭
      土地之電子謄本，有中華電信股份有限公司數據通信分公
      司回函所附地政電子謄本申請紀錄1紙在卷可參，堪認原
      告遲至109年11月25日始知悉本件撤銷原因，是依前揭規
      定，堪認原告提起本件訴訟，應未逾越民法第245條所定
      之法定除斥期間，先予敘明。
（二）原告主張其對被告陳江東有系爭債權未獲清償，且被告陳
      江東於100年9月19日將系爭不動產贈與被告林陳美富，並
      於同年月29日完成所有權移轉登記等事實，業據其提出小
      額循環信用貸款契約書、貸還款交易明細表、本院支付命
      令、確定證明書、土地登記第一類謄本、地籍異動索引、
      電催紀錄表、被告陳江東綜合所得稅各類所得資料清單、
      保證責任彰化縣鹿港信用合作社函等為證，並經本院分別
      向彰化縣鹿港地政事務所、財政部中區國稅局彰化分局調
      閱之系爭不動產移轉登記資料、被告陳江東100年度綜合
      所得稅各類所得資料在卷可稽，且被告均於相當時期受合
      法之通知，而於言詞辯論期日不到場，亦未提出準備書狀
      爭執，依民事訴訟法第436條第2項、第280條第3項前段準
      用同條第1項前段之規定，視同自認，堪信為真。
（三）按債務人所為之無償行為，有害及債權者，債權人得聲請
      法院撤銷之；債權人依第1項或第2項之規定聲請法院撤銷
      時，得並聲請命受益人或轉得人回復原狀，民法第244條
      第1項、第4項前段分別定有明文。又債權人行使民法第24
      4條規定之撤銷權，以債務人之行為有害及債權，為其要
      件之一。此之所謂害及債權，是指債務人之行為，致積極
      的減少財產，或消極的增加債務，因而使債權不能獲得清
      償之情形（最高法院81年度台上字第207號判決意旨參照
      ）。經查，被告陳江東積欠原告系爭債權未清償，且其於
      移轉登記系爭不動產予被告林陳美富時，名下已無其他足
      以清償系爭債務之財產及所得（依100年度綜合所得稅各
      類所得資料僅有各類所得收入334元），卻仍將系爭不動
      產無償贈與並移轉登記予被告林陳美富，顯然已積極減少
      其財產，致原告之債權受償困難，自屬害及原告債權之行
      為。從而，原告依民法第244條第1項、第4項前段之規定
      ，請求撤銷被告間就系爭不動產所為贈與之債權行為及移
      轉所有權登記之物權行為，以及被告林陳美富應塗銷系爭
      不動產之所有權移轉登記，均為有理由，應予准許。
（四）又系爭不動產移轉登記塗銷後，於其法律效果，即當然回
      復為原有登記之狀態，原告並無聲明於系爭不動產移轉登
      記塗銷後，回復為被告陳江東名義所有之必要。然原告該
      部分聲明，僅屬塗銷系爭不動產移轉登記後法律效果之贅
      載，非足影響判決之結論，爰不另為駁回之諭知，另予敘
      明。 　　　
五、訴訟費用負擔之依據：民事訴訟法第85條第2項。
中    華    民    國   110    年    5     月    11    日
                  臺灣彰化地方法院彰化簡易庭
                      法  官  李欣恩
以上正本係照原本作成。　　　　　　　　　　　
如不服本判決，應於送達後20日內，向本院提出上訴狀並表明上
訴理由，如於本判決宣示後送達前提起上訴者，應於判決送達後
20日內補提上訴理由書（須附繕本）。
中　　華　　民　　國　　110 　年　　5 　　月　　11　　日
                      書記官  石坤弘
附表：

編號 財產種類 坐落 面積（平方公尺） 權利範圍 所有權移轉登記收件字號 1 土地 彰化縣○○鎮○○段000地號 23.06 1/4 彰化縣鹿港地政事務所100年鹿登資字第58850號